【裁判字號】    98,交抗,742
【裁判日期】    980313
【裁判案由】    違反道路交通管理處罰條例
【裁判全文】
臺灣高等法院交通事件裁定             98年度交抗字第742號
抗  告  人
即受處分人  甲○○
上列抗告人，因違反道路交通管理處罰條例案件，不服臺灣板橋
地方法院，中華民國98年2月13日裁定（98年度交聲字第219號）
，提起抗告，本院裁定如下：
    主  文
抗告駁回。
    理  由
一、本件原裁定以：
(一)異議人甲○○於97年9月25日凌晨1時45分許，騎乘車號081-
    DDK 號重型機車，行經臺北縣新莊市○○路與復興路口，經
    臺北縣政府警察局新莊分局員警攔檢，測得其吐氣所含酒精
    濃度達每公升0.59毫克（超過每公升0.55毫克以上）之事實
    ，為異議人所不爭執，並有臺北縣政府警察局北縣警交字第
    CO0000000 號舉發違反道路交通管理事件通知單、酒精濃度
    測試單可稽，異議人因上開行為同時觸犯刑法第185條之3之
    服用酒類不能安全駕駛動力交通工具而駕駛罪，經板橋地方
    法院以97年交簡字第5662號簡易判決判處罰金30000 元確定
    ，亦有上開判決書影本足憑，其違規行為，洵堪認定。
(二)按「一行為同時觸犯刑事法律及違反行政法上義務規定者，
    依刑事法律處罰之，但其行為應處以其他種類行政罰或得沒
    入之物而未經法院宣告沒收者，亦得裁處之；前項行為如經
    不起訴處分或為無罪、免訴、不受理、不付審理之裁判確定
    者，得依違反行政法上義務規定裁處之」，行政罰法第26條
    定有明文。所謂一事不二罰原則，探究其立法目的，無非以
    一行為同時觸犯刑事法律及違反行政法上義務規定時，由於
    刑罰與行政罰同屬不法行為之制裁，而刑罰之懲罰作用較強
    ，依刑事法律處罰即足資警惕，實無一事二罰再處行政罰之
    必要，但罰鍰以外之沒入或其他種類行政罰，因兼具維護公
    共秩序作用，為達行政目的，行政機關仍得併予裁處。次按
    ，道路交通管理處罰條例第35條第8 項：「汽車駕駛人，經
    裁判確定處以罰金低於本條例第92條第3 項所訂最低罰鍰基
    準規定者，應依本條例裁決繳納不足最低罰鍰之部分」規定
    ，係於94年12月28日增訂，並於95年7月1日施行，對照行政
    罰法第26條關於一事不二罰之規定，係於94年2月5日公布，
    於95年2月5日施行，顯見該項規定立法目的係考量適用行政
    罰法第26條後，在酒後駕車違規應受刑事處罰者，刑事處罰
    額度低於行政罰之流弊，以及將產生受刑事處罰者低於同為
    酒後駕車違規卻未達受刑事處罰標準（即駕駛人吐氣所含酒
    精濃度超過每公升0.25毫克以上未滿每公升0.55毫克者）之
    不合理情形。參酌大法官解釋釋字第503 號所揭示：違反作
    為義務之行為，同時構成漏稅行為之方法而處罰種類相同者
    ，如從其一重處罰已足達成行政目的時，即不得再就其他行
    為併予處罰，始符憲法保障人民權利之意旨，並未排除因前
    揭刑事處罰偏低所產生不合理之流弊而特別立法補繳差額之
    情形。再者，「法規對其他法規所規定之同一事項而為特別
    之規定者，應優先適用之。其他法規修正後，仍應優先適用
    」，中央法規標準法第16條定有明文，道路交通管理處罰條
    例第2 條亦規定：「道路交通管理、處罰，依本條例規定；
    本條例未規定者，依其他法律規定」，行政罰法第1 條則明
    定：「違反行政法上義務而受罰鍰、沒入或其他種類行政罰
    之處罰時，適用本法。但其他法律有特別規定者，從其規定
    」，故道路交通管理處罰條例基於特別法之地位而優於普通
    法行政罰法之適用。
(三)依上開說明，道路交通管理處罰條例第35條第8 項既已明文
    揭示「汽車駕駛人經裁判確定處以罰金低於同條例第92條第
    3 項所訂最低罰鍰基準規定者，應依同條例裁決繳納不足最
    低罰鍰之部分」，該規定尚難認有違憲法意旨，且為行政罰
    法第26條特別規定，應優先適用。異議人刑罰部分雖經板橋
    地方法院於97年11月4 日以97年度交簡字第5662號簡易判決
    判處罰金新臺幣30000 元確定在案，且已完成繳納罰金執行
    完畢，原處分機關裁罰異議人「罰鍰新臺幣15000 元整，吊
    扣駕駛執照12個月，施以道安講習」，異議人以耳聞行政罰
    與刑罰間有所謂「一罪不二罰」原則，乃提起本件異議等語
    。然而，異議人雖經法院判處罰金30000 元確定在案，惟尚
    不足前揭規定所訂最低罰鍰金額即45000 元，因而處分機關
    裁決異議人尚應繳納不足額15000 元，洵無不合。受處分人
    甲○○於前述時地，有飲酒後呼氣所含之酒精濃度超過規定
    標準值，仍駕駛重型機車在道路上行駛之違規行為，則原處
    分機關據此並引用上開道路交通管理處罰條例第24條第1 項
    第2款、第35條第1項第1款及第35條第8項規定，並參酌違反
    道路交通管理事件統一裁罰基準表之相關內容，裁處異議人
    罰鍰15000 元，吊扣駕駛執照12月，施以道安講習，於法即
    無不當。乃駁回本件異議。核無不合。
二、按，汽車（包括機器腳踏車）駕駛人飲用酒類或其他類似物
    後其吐氣所含酒精濃度超過每公升0.25毫克或血液中酒精濃
    度超過0.05％ 以上者，不得駕車，道路交通安全規則第114
    條第2 款定有明文；次按，汽車駕駛人，駕駛汽車經測試檢
    定酒精濃度超過規定標準者，處新臺幣15000元以上60000元
    以下罰鍰，並當場移置保管該汽車及吊扣其駕駛執照1 年，
    汽車駕駛人並應接受道路交通安全講習；又汽車駕駛人，經
    裁判確定處以罰金低於本條例第92條第3 項所訂最低罰鍰基
    準規定者，應依本條例裁決繳納不足最低罰鍰之部分，道路
    交通管理處罰條例第35條第1項第1款、第8項、第24條第1項
    第2 款分別定有明文；依「違反道路交通管理事件統一裁罰
    基準及處理細則第2 條訂定「違反道路交通管理事件統一裁
    罰標準表」之規定，機器腳踏車之駕駛人其吐氣所含酒精濃
    度超過每公升0.55毫克以上，於期限內繳納或到案聽候裁決
    者，處最低罰鍰新臺幣（下同）45000元。
三、抗告意旨略以：行政罰法已明定「一罪不兩罰」，違規如經
    刑事處罰，即不應另開罰單，抗告人因經濟壓力而酒後駕車
    ，已知錯，實不應重覆處罰云云。但查，原審已說明抗告人
    上開違規行為，除受刑事處罰之罰金新台幣三萬元外，原處
    分機關另開立罰單，裁處抗告人罰鍰15000 元，吊扣駕駛執
    照12月，施以道安講習，核與上開法律規定無違，亦與一罪
    不兩罰原則，不生抵觸，原裁定理由至為詳細，抗告人猶執
    陳詞，指摘原裁定不當，難認有理由，其抗告核為無理由，
    應予駁回。
四、據上論結，應依道路交通案件處理辦法第26條，刑事訴訟法
    第412條，裁定如主文。
中    華    民    國    98    年    3     月    13    日
                  刑事第三庭審判長法  官  陳博志
                                  法  官  許文章
                                  法  官  蔡聰明
以上正本證明與原本無異。
不得再抗告。
                                  書記官  陳建邦
中    華    民    國    98    年    3     月    16    日


司法院資訊處製作；財團法人民間司法改革基金會備份。
